【裁判字號】    90,交訴,87
【裁判日期】    900925
【裁判案由】    公共危險等
【裁判全文】
臺灣臺中地方法院刑事判決                        九十年度交訴字第八七號
    公  訴  人  臺灣台中地方法院檢察署檢察官
    被      告  甲○○
右列被告因公共危險等案件，經檢察官提起公訴 (九十年度偵字第八八九九號)本院
判決如左：
    主  文
甲○○服用酒類，不能安全駕駛動力交通工具而駕駛，處有期徒刑參月，如易科罰金
以參佰元折算壹日；又因過失傷害人，處有期徒刑肆月，如易科罰金以參佰元折算壹
日；又駕駛動力交通工具肇事，致人受傷而逃逸，處有期徒刑陸月，如易科罰金以參
佰元折算壹日。應執行有期徒刑拾壹月，如易科罰金以參佰元折算壹日。
    事  實
一、甲○○並未取得汽車駕駛執照，曾因酒後駕駛之公共危險案件，經臺灣台中地方
    法院檢察署檢察官偵查後，於民國八十八年十二月十四日依職權不起訴處分，仍
    不知警惕。其於九十年二月九日晚上八時三十分許飲酒後，呼氣酒精濃度已達每
    公升０‧七○五六毫克，不能安全駕駛動力交通工具，竟仍駕駛車牌號碼ＣＦ─
    六七０三號自小客車，沿台中縣豐原市○○○路由西向東直行，行至圓環東路與
    田心路口，應注意汽車行至交岔路口，應遵守燈光號誌之指示，又駕駛人應注意
    車前狀況並隨時採取必要之安全措施，且依當時路況並無不能注意之情事，竟疏
    未注意，冒然直行而闖越紅燈，撞及騎乘自行車沿同路同向行駛，遇左轉綠燈號
    誌而欲左轉之乙○○，致其人車倒地，乙○○受左髖骨轉子間骨折之傷害。詎甲
    ○○下車察看後，明知肇事致人受傷，除將乙○○扶起移往路旁後，未報警或將
    其送往醫治，竟佯裝移車而駕車逃逸，嗣被路人記明車號，經警循線於同年二月
    十日凌晨零時四十四分許，在台中縣潭子鄉○○路○段路旁查獲在車內睡覺之甲
    ○○，同時測試其呼氣酒精濃度高達每公升０‧四四毫克，始查獲上情。
二、案經乙○○訴由台中縣警察局豐原分局報請檢察官偵查起訴。
    理  由
一、訊據被告甲○○固不否認無照酒後不能安全駕駛車輛，仍然駕車於右揭時地肇事
    ，致告訴人乙○○受傷之事實，惟否認有肇事逃逸之犯行，辯稱：伊未肇事逃逸
    ，是告訴人說沒關係叫伊走的，伊才駕車離開云云。惟查：（一）右開犯罪事實
    ，已据告訴人乙○○於偵查及本院審理中指訴甚詳，並有道路交通事故調查報告
    表、現場照片、酒精濃度測試值、醫院診斷證明書附卷可稽。參以被告於警訊時
    供稱：肇事時因有喝酒怕被警察開紅單，所以先將對方老人即告訴人扶至路邊，
    伊就開車逃離現場，並未向警方報案等語。按汽車駕駛人駕駛汽車肇事致人受傷
    或死亡，應即採取救護或其他必要措施，並向警察機關報告，不得駛離或逃逸，
    道路交通管理處罰條例第六十二條第一項定有明文。本件被告於肇事後，告訴人
    初以為並無不礙，嗣經告訴人告以傷重無法行走，除將告訴人扶至路邊外，即以
    移車為由逃離現場，並未採取救護或報警處理，其有逃逸之故意，已甚灼然。所
    辯並無逃逸云云，要屬事後卸責之詞，不足採信。（二）另按刑法第一百八十五
    條之三服用酒類不能安全駕駛而駕駛之公共危險罪，其立法目的乃在藉抽象危險
    犯之構成要件，以嚇阻酒後駕車危害道路交通安全。而就醫學文獻所知，單次飲
    用酒精後之生理、心理變化，主要與代謝酒精的兩種主要酵素乙醇去氫脢（簡稱
    ＡＤＨ）及乙醛去氫脢（簡稱ＡＬＤＨ）有關，ＡＤＨ作用乃將血液內之乙醇代
    謝為乙醛，因而決定酒精代謝之快慢，而ＡＬＤＨ則再將產生之乙醛進一步代謝
    ，最後成為其他碳水化合物，而「飲酒後會產生臉潮紅、頭痛、心跳加速等自主
    神經系統亢奮現象，主要乃與乙醛在血液中蓄積的程度有關」。雖然ＡＬＤＨ的
    代謝能力會因個人體質而有所差異，故每個人飲酒後之生理反應不同，惟ＡＤＨ
    則個別差異不大，因此同種族間之酒精清除率相近，一般而言飲用同量酒精後對
    每個人之身體影響應屬類似，故依血中酒精濃度得判定酒精對於人體影響之程度
    ，當血中酒精濃度於呼氣濃度值達每公升零點二五公克時，將造成飲酒者輕度協
    調功能降低；呼氣濃度達每公升零點五○毫克時，飲酒者之反應較慢、感覺減低
    、影響駕駛；呼氣濃度達每公升零點七五毫克時，則其思想及個性行為均出現改
    變；呼氣濃度達每公升一點零毫克時，飲酒者甚至會有步態不穩、噁心嘔吐及精
    神混惑不清晰等之不同程度之輕、重度之中毒症狀，業據行政院國軍退除役官兵
    輔導為原會台北榮民總醫院八十八年八月五日（八八）北總內字第二六八六八號
    函解釋甚明。次按體內酒精含量由開始飲酒時的０％，依飲酒量漸漸累積增加，
    在完成飲酒時體內酒精含量達到最高，隨後依代謝率逐漸代謝，至於體內酒精含
    量倒推計算代謝率，依交通部運輸研究所於七十七年八月間針對國人進行實驗研
    究指出為每小時每公升○．○六二八毫克。且查本件車禍肇事時間為九十年二月
    九日二十時三十分許，而警員係於翌日凌晨零時四十四分對被告進行測試，被告
    酒精濃度測定值為每公升○˙四四毫克，則被告自駕車至酒測之時間歷時達四小
    時十四分，依前揭國人體內酒精含量之代謝率計算，被告於駕車時體內所含酒精
    濃度應已超過每公升○˙七○五六毫克 (計算式為：
    0.44mg/l+0.0628mg/lx4.23hr= 0.7056mg/l)，準此，被告駕車時確已達不能安
    全駕駛動力交通工具程度甚明。（三）按駕駛人駕駛車輛在道路上應遵守道路交
    通標誌、標線、號誌之指示；應注意車前狀況，隨時採取必要安全措施；汽車駕
    駛人飲酒後，其吐氣所含酒精成份超過每公升零點二五毫克以上者，不得駕車，
    道路交通管理處罰條例第四條、道路交通安全規則第九十條、第九十四條第三項
    、第一百零二條第一項第一款、第一百一十四條第二款分別定有明文。被告駕車
    自應注意上開道路交通安全規則之規定，且參酌卷附之臺中市○○○道路交通事
    故調查報告表、現場照片，當時天候晴、路面乾燥、無缺陷、無障礙物、視距良
    好等客觀情狀下，並無不能注意之情形，竟因飲酒後注意力、操控力均降低至肇
    生本件事故，其顯然違反前揭之注意義務，自應負過失責任。告訴人所受之傷害
    結果確係本件交通事故所生，已如前述，且與被告之過失行為間具相當因果關係
    ，是本件事證已臻明確，被告上開犯行洵堪認定。
二、核被告所為，係犯刑法第一百八十五條之三之服用酒類不能安全駕駛動力交通工
    具而駕駛罪、第一百八十五條之四肇事逃逸罪及同法第二百八十四條第一項前段
    之過失傷害罪。被告所犯上開三罪，犯意各別，罪名亦殊，應予分論併罰。又被
    告為汽車駕駛人酒醉及無駕駛執照駕車，因而致人受傷，應法應負刑事責任，依
    道路交通管理處罰條例第八十六條第一項規定，就其過失傷害部分加重其刑。審
    酌被告酒醉駕車造成社會公共通行安全之危害甚巨、疏忽政府法令之宣導且肇事
    後逃逸棄被害人於不顧，犯罪後尚未賠償被害人損失，惟其犯後坦承大部分犯行
    等一切情狀，各量處如主文所示之刑並諭知易科罰金之折算標準及定其應執行刑
    。
據上論斷，應依刑事訴訟法第二百九十九條第一項前段，刑法第一百八十五條之三、
第一百八十五條之四、第二百八十四條第一項前段、第四十一條第一項、第二項、第
五十一條第五款、道路交通管理處罰條例第八十六條第一項、罰金罰鍰提高標準條例
第一條前段、第二條，判決如主文。
中      華      民      國    九十      年      九      月    二十五    日
                                 臺灣臺中地方法院交通法庭
                                          法  官   許金樹
右正本證明與原本無異。
如不服本判決，應於判決送達後十日內，向本院提出上訴狀。
                                          書記官
中      華      民      國    九十      年      九      月    二十八    日
附錄論罪科刑法條：
刑法第一百八十五條之三：服用毒品、麻醉藥品、酒類或其他相類之物，不能安全駕
駛動力交通工具而駕駛者，處一年以下有期徒刑、拘役或三萬元以下罰金。
第一百八十五條之四
駕駛動力交通工具肇事，致人死傷而逃逸者，處六月以上五年以下有期徒刑。
第二百八十四條  因過失傷害人者，處六月以下有期徒刑、拘役或五百元以下罰金，
致重傷者，處一年以下有期徒刑、拘役或五百元以下罰金。


司法院資訊處製作；財團法人民間司法改革基金會備份。
